【裁判字號】    88,易,3109
【裁判日期】    890522
【裁判案由】    妨害風化
【裁判全文】
臺灣臺北地方法院刑事判決                        八十八年度易字第三一九號
    公  訴  人  臺灣臺北地方法院檢察署檢察官
    被      告  丁○○
    選任辯護人  蕭明哲
右列被告因妨害風化案件，經檢察官提起公訴（八十八年度偵字第九二五八號），本
院判決如左：
    主  文
丁○○連續散布猥褻圖畫，處有期徒刑月，如易科罰金，以佰元折算壹日，緩刑
貳年。
如附表一、二所示之圖畫均沒收。
    事  實
一、丁○○原係設於台北市○○○路○段二四九號二樓「台灣網易科技股份有限公司
    」（下簡稱網易公司）及「萊易國際股份有限公司」（下簡稱萊易公司）二家公
    司之總經理、股東，負責設置公司所屬「緯柏成人網」（網址：www.web-house.
    com.tw）、「網路獵人」、「小蝸牛房屋租售網」等網站之程式設計，並擁有上
    開「緯柏成人網」之管理密碼，負責系統管理。丁○○明知：「緯柏成人網」係
    採免費會員制，僅需填寫之身分資料年齡超過十八歲，即可取得密碼，成為會員
    ，任何不特定人均藉此可取得會員身分觀看網內資料；且「緯柏成人網」中設有
    「緯柏性專欄」、「緯柏談性房」、「緯柏黃色笑話專欄」、「緯柏情色文學討
    論區」等專區，係以「性」為專題號召吸引網友，其中「緯柏性專欄」更提供貼
    圖指令，供網友以超連結之方式黏貼或下載、觀覽有關「性」之圖畫，若不妥善
    管理，將導致「緯柏性專欄」內不特定會員可直接連結存、取之圖畫中，充斥含
    有內容純粹暴露特寫性器官、男女性交，在客觀上足以刺激或滿足性慾，並引起
    一般人厭惡而侵害性道德情感之猥褻圖畫，而經由會員上網觀看，將四處散布等
    情，仍基於概括之犯意，自民國八十七年十一月十七日起至八十八年二月底止，
    丁○○任網易公司總經理期間，在網易公司址存放「緯柏成人網」主機中，不加
    刪除、且積極製作猥褻圖畫位址之超連結路徑表，任由不特定會員進入點選瀏覽
    猥褻圖畫，而散布於眾。嗣於八十八年一月二十二日，經警於警政署刑事警察局
    電腦上列印下如附表一所示之猥褻圖畫，再於同年三月十二日，當場於網易公司
    主機內查獲印下如附表二所示之猥褻圖畫。
二、案經內政部警政署刑事警察局移送台灣台北地方法院檢察署檢查官偵查起訴。
    理  由
一、訊據被告丁○○就於上揭時地設置緯柏成人網，散布猥褻圖畫等事實，均矢口否
    認，辯稱：伊僅自八十六年至八十八年一月底間任職網易、萊易公司之總經理，
    負責公司業務，不需管理「緯柏成人網」，且八十八年一月底方為公司解職，無
    法管理任何事務，且八十七年二、三月間公司董事更替，情況混亂，才會造成「
    緯柏成人網」無人管理之情形；而「緯柏成人網」中之圖畫乃網友自行刊登，以
    超連結之方式留存，並非存於公司主機之內，「緯柏成人網」即如同其他之網路
    服務提供業者（如：蕃薯藤等）一般，皆有超連結至刊登色情圖畫之網站情形，
    何獨「緯柏成人網站」違法；基於管理者能力有限之角度，管理者根本無法每天
    審核大批湧入之資訊，另基於言論自由之考量，亦無刪除網友言論之權限云云。
    經查：
  (一)被告丁○○自民國八十六年起至八十八年二月底止，任職網易公司、萊易公司之
    總經理，設計「緯柏成人網」及「超連結」（以文字設計將網站站名或 URL〔
    Uniform Resource Location 〕，以加底線之方式呈現，鍵擊該底線部分，即可
    前往被連結之網站、特定網頁）程式，明知該網站係以「性」為主題，吸引網友
    貼圖、觀看，需加以管理，並擁有管理密碼，應實際負責該網站之管理等事實，
    除據被告丁○○於警局八十八年三月十二日初訊、同年三月十五日複訊中坦承：
    「：：我目前服務於網易科技公司，擔任總經理職務（十日前被解職）：：」、
    「：：因我具有該網站之系統管理者的權限，：：」、「因該網站內有些文章及
    圖畫不適合小孩子觀賞，故設定密碼，並限制滿十八歲始能加入會員：：」（見
    警察局卷第六頁背面、第八頁背面、第九頁）等語外，業經證人甲○○即二公司
    董事長、證人戊○○即被告職務繼任者及證人丙○○即同公司同事迭次於警訊、
    偵查、本院審理中證述被告確於該段期間管理「緯柏成人網」等語明確，並有被
    告於網易公司於八十八年二月之薪資表、人事緊急通告在卷可參，是被告於上開
    期間內確係「緯柏成人網」之設計、管理負責人，是被告雖於本院審理中再改辯
    以：伊僅於公司負責策略決定，並無管理網站，且於八十八年一月底即離職，而
    公司二、三月間情況混亂云云，此與案發初訊互相矛盾之詞相較，應以案發時未
    經任何干擾、較少行量利害關係所為且證述情節與其餘證人證述相合之初訊為可
    採。
  (二)另被告丁○○亦自承：「緯柏成人網」中之「緯柏性專欄」雖會員方可進入觀覽
    之會員制，會員核發系統為伊所設計，僅需於網站中出生年月日欄項填入「逾十
    八歲」之資料，不論該資料是否真實、與身分證統一編號是否符合邏輯可能，皆
    可取得密碼，成為會員，而觀看網站之資料並不需收取任何費用等語（見本院八
    十八年十二月十三日、八十九年一月四日筆錄），核與證人即刑事警察局資訊室
    警員乙○○證述情節相合，故可認：任何自稱「滿十八歲」取得會員之不特定網
    友，皆可上網瀏覽、下載網站內之任何圖畫，該等圖畫藉此網站之標示，則可達
    到散布至任何點選網友處之結果。
  (三)再細觀刑事警察局列印下之「緯柏成人網」網頁內容，可知：
    1.「緯柏成人網」內含「緯柏談性房」、「緯柏性專欄」、「緯柏黃色笑話專欄
      」、「緯柏情色文學討論區」等專欄，「緯柏性專欄」上註：「性--是大部分
      成人生活細節的一部份，是正常人正常生活的一部份，網友們樂於把性搬上台
      面，享受相互揣摩的情趣：：」等字，而「緯柏談性房」則註：「熱鬧滾滾、
      轟動全球，時上男女最興趣的線上調情、獻愛、想找個人《網路做愛》，這裡
      就是了」等情，是足認該「緯柏成人網」係以男女間「性」為專題，以招攬網
      友進網觀覽。
    2.進入「緯柏成人網」之「緯柏性專欄」，分有「精華區」及「性經發表」二部
      分，均附有「貼圖指令〈img src =URL〉」，供網友上網提供與「性」、「性
      經」相關之圖畫，經由網站設計人設計之超連結位址表製作整理程式，製作名
      為「性經發表」等超連結位址表，使其餘上網網友以敲擊連結鍵方式，即可連
      結至圖畫所在位置觀看、下載；又一月二十二日列印下之「緯柏性專欄」「精
      華區」中張貼之圖畫係自八十七年十一月十七日起至八十八年一月四日止，而
      超連結位址表中：序號一「學生妹秀小穴穴」、序號十「★大膽女孩在海邊做
      愛給人看★」、序號十一「女高中生吃肉棒」、序號十三「忍不住想插入射精
      的圖」、序號二十「好清秀：：還露毛」，又「性經發表」中亦均係一月二十
      二日貼圖，標題：「淫穴流淫水，近照圖」、「無毛：：CLUB」、「藍鳥東方
      淫穴圖」等，均係標榜女性性器官之裸露、男女性交特寫圖畫；再於同日之「
      性經發表」點選超連結位址表中編號十五「幼齒寫真」、十七「無毛：：CLUB
      」、二一「可愛的網友自拍辣圖（讀書前，最後一貼）」、二四「超級日本大
      美女槍戰圖（不看會後悔）」、二五「乾妹妹槍戰圖二○張！！」，取得如附
      表一所示之圖畫，圖畫內容均為暴露女性器官及男女性交、口交等特寫動作，
      以刺激性慾為主旨，並無劇情可言，而就重要三點亦無任何噴霧或馬賽克處理
      ，其中部份甚至含有病態之虐待，荒誕不經，在客觀上足以刺激或滿足性慾，
      並引起一般人厭惡與羞恥而侵害性之道德情感，為猥褻圖畫至明。
    3.據上，被告為「緯柏成人網」程式、內容之設計人，就該網以「性」為主題，
      將吸引良莠不齊之人以超連結程式貼上、觀看以「性」為主題之猥褻圖畫，而
      貼上網站之猥褻圖畫將因此散布於各網友乙節，應係明知且有所預見，惟被告
      仍執意設計經營此類網站，且於經營期間不加妥善管理，反更積極將此類猥褻
      圖畫之位址，列入超連結位址表中，供不特定網友鍵擊瀏覽，以達散布該猥褻
      圖畫之目的，其有散布該等猥褻圖畫之故意、行為甚明。至於該等猥褻圖畫究
      否存於網易公司之主機中，實與本件無涉，被告以此為辯，要無足採。
    4.被告丁○○雖另辯稱：
      (1)身為網路服務提供業者，面對每日大量之資訊往來，實無能力逐一管理，何
        獨「緯柏成人網」遭訴云云：
        以網路性質言：且「緯柏成人網」與一般如「蕃薯藤」、「雅虎」、「蓋
          世引擎」等搜尋網站，雖同係以提供「超連結位址整理」以連結特定網站
          、網頁之網路服務業者，均有可能連結至含有猥褻圖畫之網站、網頁；惟
          「緯柏成人網」係專以「性」、「情色」為主題招攬網友觀覽，故與「緯
          柏成人網」進行超連結之網站可預見：「逐筆」均遊走於「猥褻」、「藝
          術」邊緣等情，核與「蕃薯藤」、「雅虎」、「蓋世引擎」等網站，係「
          全方位」吸引各類如「生活休閒」、「工商經濟」、「社會文化」、「電
          腦」、「投資」、「影視」、「教育」、「新聞」、「科學」、「政府機
          關」、「醫療」等，其進出網站連結者，僅其中較小「比例」與「猥褻」
          、「賭博」等非法相關，故二類之系統網路服務業者自應有不同之審核義
          務，且被告負責之「緯柏成人網」應較「蕃薯藤」、「雅虎」、「蓋世引
          擎」等網路服務業者，有更高之審核義務。
        以上網流通資訊量比較管理可能言：
          I、由「緯柏成人網」之「性經發表」貼圖「日期欄」中，細數八十八年
              一月二十二日零時至十二時、三月十一日全日及三月十二日零時至下
              午五時許止，至該網站貼圖之人次，分別為三十、六十八、十六人次
              （參見刑事警察卷第十九頁、第六六至七一頁），是被告管理該等網
              站，每日需瀏覽、審核之資料至多七十、八十筆，並非於被告管理可
              能範圍之外。
          II、被告自承：伊於八十六年接管「緯柏成人網」後，即會每天瀏覽，刪
              除不妥當之圖畫等語（見本院八十八年十一月二十三日、八十八年十
              二月十三日筆錄），而證人乙○○亦證稱：「緯柏成人網」於八十六
              年間為網路篩檢時，該專欄貼圖區並無漏三點之圖畫，然至八十八年
              二月間再次上網察看，才發現有如上所述之猥褻圖畫等語（見本院八
              十八年十二月十三日筆錄），是以被告自八十六年起至八十七、八十
              八年止，均密切且慎重管理該「緯柏成人網」，且於八十六年至八十
              七年十一月間，亦能妥善管理，防止猥褻圖畫上網散布，故被告以此
              法管理，乃為「可能」、「有效」之管理，並無不能管理之情形，故
              被告身為系統管理者，係經常且密切地於上開網站內，刪除超連結位
              址鍵，以防止與其理念不合之圖畫上網張貼，故是該網站內之言論，
              即可等同視為網站管理人之言論。
          III、故以上網流通資訊量與被告管理可能相較，被告實處於管理可能之地
              位，並無不能管理之情形，被告所辯：無管理可能云云，實為卸責之
              詞，要無足採。
      (2)依據言論自由之原則，網路服務提供業者實無刪除網友言論之權限云云。
        按電信法第二十二條規定：「電信事業非依法律，不得拒絕電信之接受及
          傳遞。但對於電信之內容顯有危害國家安全或妨害治安者，得拒絕或停止
          其傳遞。」，是經營電信服務供公眾使用之事業如本件之「緯柏成人網」
          之經營管理人，對於網友利用電信服務發表之電信內容顯有危害「國家安
          全」或「妨害治安」者，得拒絕或停止用戶為電信網路之連線傳遞等服務
          ；又按電信法第八條亦規定：「以提供妨害公共秩序及善良風俗之電信內
          容為營業者，電信事業得停止其使用。」；電信業者遇有妨害公序良俗之
          言論為營業內容者，亦得停止網路連線、租用之服務；均顯示電信業者，
          就上開四類「危害國家安全」、「妨害治安」、「公共秩序」、「善良風
          俗」之網內言論，國家賦予審查之權限。
        而「猥褻」圖畫，於刑法中就行為人「販賣」、「散布」、「製造」、「
          陳列」等之供人觀賞行為為規範之對象，明白顯示妨害公序良俗之言論內
          容均不在「言論自由」之保護傘範圍。而「猥褻」圖畫之「散布」為違反
          法律之行為，而以此為目的之行為自就國家「治安」為妨害，倘有「顯著
          」、「明顯」之「違法」「妨害治安」言論，電信業者自可爰引電信法第
          二十二條，就網友為「拒絕」、「停止」網路訊息傳遞之服務，倘電信業
          者「知」此等違法言論存於網站之內、且仍保留該等言論於網站之內，就
          有管理權限、管理可能、且實際上密切管理站內資訊之電信業者言，該等
          「言論」應視同該電信業者之言論立場。
        被告丁○○於上開期間內為「緯柏成人網」之管理、經營人，亦處於管理
          可能、實際上密切管理之情形下，就網內張貼之明顯違法猥褻圖畫，實際
          上亦曾經長達約「二年」之期間，就猥褻圖畫為刪除之行為，則以被告曾
          瑞源主觀認為：猥褻圖畫之刪除為網站管理人之管理權限範圍內，並非不
          得刪除等情，且實際上被告之慣例行為亦以爰引電信法第二十二條為刪除
          依據。然被告於前揭時間內一反常態，仍保留網友張貼如附表一所示之圖
          畫，且積極就該圖畫製作超連結位址表，其「散布」之故意至明。故被告
          所辯：無可刪除他人言論云云，顯係矯飾之詞，實無可採。
  (四)綜上所述，被告於「緯柏成人網」網站中，以「緯柏性專欄」散布猥褻圖畫予不
    特定網友乙節，事證明確，被告丁○○犯行洵堪認定，應予依法論科。
二、被告行為後，刑法經立法院三讀修正通過，經總統於八十八年四月二十一日公布
    ，於同年月二十三日生效，是被告行為後法律已有變更，修正前刑法第二百三十
    五條第一項之規定，販賣猥褻物品，處一年以下有期徒刑、拘役或科或併科三千
    以下罰金，修正後則處二年以下有期徒刑、拘役或科或併科三萬元以下罰金，比
    較新舊法，以修正前法律較有利於被告，依刑法第二條第一項但書之規定，應適
    用修正前之法律論處，公訴人未及比較適用，容有未洽。核被告丁○○於網路上
    以設立網站，製作超連結位址表，散布猥褻之圖畫，核其所為，係犯修正前之刑
    法第二百三十五條第一項之散布猥褻物品罪。又其先後多次犯行，時間緊接，犯
    罪構成要件相同，顯係基於概括犯意為之，為連續犯，依刑法第五十六條規定，
    以一罪論，並加重其刑。本院爰審酌被告從事電腦尖端科技工作，就電腦網際網
    路對其通暢、流通知之甚稔，就系爭「緯柏成人網」內被告丁○○設計之密碼會
    員制度，其核發密碼之系統無法確實查核填寫之資料，尤其就其中出生年月日與
    身分證字號無法審查二者間之邏輯可能性，即所有網友僅需在出生年份填寫逾十
    八歲之年份，不需理會該出生年份是否可能為此身分證字號之可能，均得成為網
    友，在現今尚未有限制未成年觀覽「情色」、「猥褻」等「邊緣」性、「限制級
    」網站之制度系統設計下，殊不知其散布猥褻圖畫之對象未經過濾、又不能確切
    控管觀賞對象，此類猥褻圖畫之光怪陸離，對未成年人之正常性教育觀念將造成
    扭曲，另又對觀賞人所引起之不正當性慾，倘無正常之抒發管道，亦將對社會治
    安產生潛在不可預估之危險，並衡量被告之品行、犯罪之動機、目的、手段、智
    識程度、經營時間、所得利益及所生危害等一切情狀，而量處如主文所示之刑，
    及易科罰金之標準。末查被告前未曾受有期徒刑之宣告，此有本院被告全國前案
    紀錄表、台灣高等法院檢察署刑案紀錄簡覆表在卷可考，其一時短於思慮，致罹
    刑章，且被告經過高等教育，擁有電腦專業技術，亦有正當職業，而國家栽培電
    腦人才不易，此時正值被告恪職本分，於社會中運用專業技術，對社會之貢獻必
    較於監所執行短期自由刑為佳，經此刑之之教訓，當知所警惕，而無再犯之虞，
    本院認前開對其宣告之刑，以暫不執行為適當，原併宣告緩刑二年，以啟自新。
    另扣案如附表一、二所示之圖畫，為猥褻之物品，爰依修正前刑法第二百三十五
    條第三項之規定，均予宣告沒收。
據上論斷，應依刑事訴訟法第二百九十九條第一項前段，刑法第二條第一項但書、第
五十六條、修正前第二百三十五條第一項、第三項、第七十四條第一款，罰金罰鍰提
高標準條例第一條前段、第二條，判決如主文。
本案經檢察官繆卓然到庭執行職務
中    華    民    國      八十九      年      五      月      廿二      日
                                      臺灣臺北地方法院刑事第三庭
                                          法  官  郭  惠  玲
右正本證明與原本無異。
如不服本判決，應於判決送達後十日內，向本院提出上訴狀。
                                          書記官  林  淑  貞
中    華    民    國      八十九      年      六      月      一        日
附錄本案論罪科刑法條全文
修正前刑法第二百三十五條
散布或販賣猥褻之文字、圖畫、或其他物品，或公然陳列，或以他法供人觀覽者，處
一年以下有期徒刑、拘役或科或併科三千元以下罰金。
意圖散布、販賣而製造、持有前項文字、圖畫或其他物品者，亦同。
前二項之文字、圖畫及物品，不問屬於犯人與否沒收之。
附表：
一、網址：web-house3.taipeinet.net/adult/adult-novell/forum2/中，八十八年
    一月二十二日印下之圖畫：由「性經發表」點選超連結位址表中編號十五「幼齒
      寫真」、十七「無毛：：CLUB」、二一「可愛的網友自拍辣圖（讀書前，最後
      一貼）」、二四「超級日本大美女槍戰圖（不看會後悔）」、二五「乾妹妹槍
      戰圖二○張！！」取得之圖畫（內政部警政署刑事警察局刑案偵查卷宗第二一
      頁至六五頁，除四一頁外）。
二、同上網址中，八十八年三月十二日印下之圖畫：
  (一)中東美女炮圖！也不錯！（同上卷七二至七四頁）
  (二)少女最隱密的部位-特寫（同上卷七五至八○頁）
  (三)無毛學生妹被兩男操穴（同上卷八一、八八頁）
  (四)盜攝女體陰部（同上卷八二頁）
  (五)哇！你見過會倒酒得逼（同上卷八三至八五頁）
  (六)泰國名模露穴圖（同上卷八六頁）
  (七)不要強姦我：：（同上卷八七頁）


司法院資訊處製作；財團法人民間司法改革基金會備份。
